【裁判字號】    97,再簡,2
【裁判日期】    970630
【裁判案由】    再審之訴
【裁判全文】
臺灣新竹地方法院民事判決               97年度再簡字第2號
再審原告    甲○○
訴訟代理人  乙○○
再審被告    新竹縣政府
法定代理人  丙○○
上列當事人間拆屋還地事件，再審原告對於本院民國96年10月9
日96年度簡上字第28號確定判決提起再審之訴，本院判決如下：
    主  文
再審之訴駁回。
再審訴訟費用由再審原告負擔。
    事實及理由
一、本件再審意旨略以：再審原告與再審被告間拆屋還地事件，
    業經本院以95年度竹簡字第792號判決確定（該案經再審原
    告上訴，本院於96年10月9日以96年度簡上字第28號駁回上
    訴確定），命再審原告拆屋還地，判決理由是以再審原告雖
    稱中央路129號之鐵皮屋是自己的，縣政府根本沒有鐵皮屋
    ，但因早經判決認定房屋為何鍾英所有，所以維持原判決，
    但以鐵皮屋非縣政府所有為憑，亦為縣政府所不否認，可知
    其中有極大冤屈，明知房屋非縣政府所有，自不可能為何鍾
    英當初所使用之縣政府的房屋，而實為第三人重新建造之房
    屋。按何鍾英僅稱中央路129號為他居住的房子，並未說明
    時間點，所供述雖為當初之事實，但已經與現在之事實不符
    。何鍾英亦未指稱現今中央路129號3樓鐵皮屋為他當初居住
    之房屋，為此該項證據可以證明之事實，自與現況有所出入
    ，而當初實不應採納為證，造成張冠李戴之錯誤，然當初除
    空言主張外，無從提出足以證明建物的證明等情，而造成不
    利於再審原告之認定。惟迄今事隔數月，再審原告忽因一場
    大風雨，將中央路129號鐵皮屋之屋頂部分吹落，砸壞隔壁
    鄰居之屋頂，鄰居登門索賠，於是發現新證據、證人可資證
    明鐵皮屋為再審原告所有，今既發現上開證據，自難甘服該
    確定判決，爰檢附證據1份，依民事訴訟法第496條第1項第1
    3款之規定，對上開確定判決提起再審之訴，並聲明：(一)、
    原確定判決廢棄，駁回再審被告之訴。(二)、再審及前審訴訟
    費用均由再審被告負擔。
二、按再審之訴，應於30日之不變期間內提起；前項期間，自判
    決確定時起算，判決於送達前確定者，自送達時起算；其再
    審之理由發生或知悉在後者，均自知悉時起算。但自判決確
    定後已逾5年者，不得提起；不得上訴之判決，於宣示時確
    定；不宣示者，於公告時確定，民事訴訟法第500條第1項、
    第2項，第398條第1項及第2項分別定有明文。查本院95年度
    竹簡字第792號之判決，經再審原告提出上訴後，本院另於
    96年10月9日，以96年度簡上字第28號判決宣示裁判，因本
    院96年度簡上字第28號判決係屬不得上訴之案件，於上開宣
    示之日即告確定，雖上開判決早於96年10月15日送達再審原
    告，有送達回證附於本院96年度簡上字第28號卷內可參，然
    再審原告係以其於97年6月間發現新證據為由提起再審，並
    提出97年6月6日之收據1紙為證，進而於97年6月16日具狀提
    起再審，則其於發現上開新證據30日之不變期間內提起本件
    再審之訴，程序上應無不合，先予敘明。
三、按民事訴訟法第496條第1項第13款所謂當事人發見未經斟酌
    之證物，係指前訴訟程序事實審之言詞辯論終結前已存在之
    證物，因當事人不知有此，致未經斟酌，現始知之者而言。
    若在前訴訟程序事實審言詞辯論終結前，尚未存在之證物，
    本無所謂發見，自不以之為再審理由（最高法院29年上字第
    1005號判例意旨參照）。又該條文所指證物係指證書及與證
    書有相同效用之物件或勘驗物等項，並不包含證人在內，發
    現新證人不能據為再審之訴之事由（最高法院23年上字第29
    51號、29年上字第696號判例要旨參照）。經查，再審原告
    雖提出97年6月6日之收據1紙為證，並請求傳訊證人，然本
    院96年度簡上字第28號案件係於96年10月9日宣判，已如上
    述，再審原告提出之上開收據顯係前訴訟程序事實審言詞辯
    論終結前並不存在之證物，本無所謂發見新證據可言，而再
    審原告請求傳訊證人部分，依上開說明，亦非民事訴訟法第
    496條第1項第13款所謂之「證物」，更無從據為再審之訴之
    事由。
四、綜上，本件再審原告所主張之證據均非民事訴訟法第496條
    第1項第13款所謂當事人發見未經斟酌之證物，再審原告據
    以提起本件再審之訴，與民事訴訟法第496條第1項第13款規
    定之再審要件即不相符。從而，本件再審之訴顯無再審理由
    ，爰不經言詞辯論，逕予判決駁回之。
五、依民事訴訟法第502條第2項、第78條，判決如主文。
中    華    民    國    97    年    6    月    30     日
                  民事第一庭    法  官  林昌義
以上正本係照原本做成。
如對本判決上訴，須於判決送達後20日內向本院提出上訴狀。
中    華    民    國    97    年    6    月    30     日
                                書記官  馮玉玲


司法院資訊處製作；財團法人民間司法改革基金會備份。
